【裁判字號】    98,審重訴,517
【裁判日期】    980729
【裁判案由】    清償借款
【裁判全文】
臺灣臺北地方法院民事判決           98年度審重訴字第517號
    原      告  合作金庫商業銀行股份有限公司
    法定代理人  戊○○
    訴訟代理人  丙○○
                乙○○
    被      告  澤鳴紡織品股份有限公司
  兼法定代理人  甲○○
    被      告  己○○原名盧.
                丁○○
上列當事人間清償借款事件，經本院於中華民國98年7月22日言
詞辯論終結，判決如下：
    主  文
被告應連帶給付原告如附表一及附表二所示之本金、利息及違約
金。
訴訟費用新台幣捌萬伍仟壹佰伍拾元由被告連帶負擔。
    事實及理由
甲、程序方面：
一、本件依兩造簽訂之連帶保證書及授信約定書第14條約定，雙
    方合意以臺灣臺北地方法院為第一審管轄法院，故本院自有
    管轄權。又本件被告澤鳴紡織品股份有限公司（下稱澤鳴公
    司）、甲○○、丁○○未於言詞辯論期日到場，核無民事訴
    訟法第386 條所列各款情形，應依原告之聲請，由其一造辯
    論而為判決。
二、按公司之清算，以董事為清算人。但本法或章程另有規定或
    股東會另選清算人時，不在此限，公司法第322條第1項定有
    明文。查被告澤鳴公司業經台北市政府以民國97 年12月3日
    府產業商字第09792116000 號函為解散登記（見本院卷第30
    頁），而澤鳴公司已選任被告甲○○為清算人，並向本院呈
    報清算人，刻由本院以97 年度審司字第418號受理等情（見
    本院卷第39頁至第40頁），並有澤鳴公司陳報狀在卷可參（
    見本院卷第63頁）。是依上開規定，本件自應列清算人即甲○○為澤鳴公司之法定代理人。
乙、實體方面：
一、原告起訴主張：被告澤鳴公司邀同被告甲○○、己○○及丁○○為連帶保證人，約定在新台幣（下未標明幣別者同）1,
    000萬元限額內負連帶償還責任，嗣被告澤鳴公司於97 年10
    月23 日向原告借款400萬元，並簽立同額之本票乙紙，借款
    期間自97 年10月23日起至102年10月23日止，並依原告定儲
    指數利率加碼年息1.575%機動計息，遲延履行時，除均按上
    開利率計息外，逾期在6個月以內，按上開利息10%，逾期超
    過6個月部分，則按上開利息20%加計違約金，並喪失期限利
    益，債務視同全部到期。被告另於97 年4月30日邀同被告甲○○、己○○及丁○○為連帶保證人，與原告簽訂進口遠期
    信用狀借款契約，約定對於被告澤鳴公司在與原告銀行辦理
    遠期信用狀方式之進口，向國外採購物資以美金15萬元為限
    額，借款期間自97年4月30日起至98 年10月27日止，每筆遠
    期信用狀項下匯票或借款期限，自發票日起或原告國外代理
    銀行付款之日起算，最長不得超過180 日，利息自原告或原
    告國外代理銀行付款之日起至借款到期日止，按原告通知利
    率支付，並得依照原告借入外匯資金成本加碼利率隨時調整
    之，到期不履行時，即喪失期限利益，其債務視為全部到期
    ，除按原告通知之一般外匯授信利率支付遲延利息外，逾期
    在6 個月以內部分，按上開約定利率10%，逾期超過6個月部
    分，按上開約定利率20 %加付違約金。詎被告澤鳴公司未依
    約還款，債務視同全部到期，尚積欠本金3,940,093 元及美
    金134,997.93元及如附表1、2所示之利息及違約金，屢經催
    討，未獲置理，為此提起本件訴訟等情。並聲明：如主文所
    示。
二、被告己○○則以：伊係遭前夫甲○○脅迫，且銀行也未告知
    簽署文件之內容，在完全不知情之狀況下，才簽立連帶保證
    書等文件，故事後也不知要向銀行為撤銷保證之意思表示。
    又因伊長期活在甲○○家暴陰影下，最後經親友協助於97年
    12月下旬遷離同居住所，甲○○始終止脅迫，爰依民法第92
    條第1 項規定，以答辯狀送達原告為撤銷保證之意思表示，
    自未逾撤銷之除斥期間等語，資為抗辯。並聲明：原告之訴
    駁回。
三、被告澤鳴公司、甲○○、丁○○未於言詞辯論期日到場，亦
    未提出書狀作何聲明或陳述。
四、按民法第92條第1 項前段規定，因被詐欺或被脅迫而為意思
    表示者，表意人得撤銷其意思表示。而所謂因被脅迫而為意
    思表示，係指因相對人或第三人以不法危害之言語或舉動加
    諸表意人，使其心生恐怖，致為意思表示而言。當事人主張
    其意思表示係因被詐欺或脅迫而為之者，應就其被詐欺或被
    脅迫之事實，負舉證之責任（最高法院95年度台上字第2948
    號判決意旨參照）。查被告己○○抗辯遭被告甲○○脅迫始
    簽立文件擔任澤鳴公司向原告借貸之連帶保證人云云，既為
    原告所否認，則被告己○○就此事實自應負舉證之責。而被
    告己○○於本院審理時陳稱：伊曾兩次在合庫，兩次在澤鳴
    公司，甲○○稱是供澤鳴公司急用，並大聲斥喝伊簽字，故
    伊未看內容即在文件簽名及蓋章等語（見本院卷第74頁正、
    反面），可見被告己○○知悉甲○○要求其簽署文件係供澤
    鳴公司之用，惟被告己○○事後卻改稱：伊認為當日去合庫
    簽署文件辦理房屋貸款，因為房屋登記在伊名下云云（見本
    院卷第89頁反面），前後陳述已有不一之情。況證人即原告
    承辦人員庚○○於本院審理結證稱：本件係澤鳴公司於96年
    借款屆期，故於97年辦理原額度續約，甲○○與己○○一起
    到銀行辦理手續，因為己○○於96年已簽署過文件，所以當
    日伊核對身分證件，並詢問將本件由1年期還款改為5年攤還
    ，甲○○表示同意，己○○並未表示意見也沒提出質疑，經
    伊告知本件係400 萬元額度及進口開狀15萬美元額度後，再
    將文件攤開請己○○一張一張簽名，而且這些文件都是中文
    ，並無英文，況本票只有A4紙張大小，己○○可輕易看清內
    容等語（見本院卷第87頁反面至第88頁），雖被告己○○辯
    以庚○○將文件交疊致其只看見甲○○簽名而無法看清內容
    云云置辯，惟觀諸卷附之本票、進口遠期信狀借款契約及借
    據等文件，甲○○簽名上方尚有澤鳴公司簽章等情（見本院
    卷第11頁至第13頁），被告己○○上開辯詞，顯與實情不合
    ，自無可採。再者，被告甲○○在銀行並無以任何言語脅迫
    被告己○○簽署文件之舉，且被告己○○亦無法舉證以實其
    說，則其辯稱遭甲○○脅迫簽署不知內容之銀行文件云云，
    自不足取。至被告己○○另提出宜蘭縣政府警察局羅東分局
    家庭暴力通報表證明被告甲○○長期家暴行為（見本院卷第
    83頁至第84 頁），惟上開家暴通報時間98年5月11日距其簽
    署文件已有年餘，縱被告甲○○曾對被告己○○為言語恫嚇
    之家暴行為，但並無法證明被告己○○係遭被告甲○○脅迫
    始簽署上開銀行借款文件，前已詳述，是被告己○○依民法
    第92條第1 項及第93條規定，主張撤銷連帶保證之意思表示
    ，亦非有據，殊非可採。
五、查本件原告主張之事實，已據其提出連帶保證書、授信約定
    書、本票、進口遠期信用狀借款契約、外幣借據、開發信用
    狀申請書、遠期信用狀、進口單據到達處理記錄單等影本為
    證。又被告澤鳴公司、甲○○、丁○○已於相當時期受合法
    通知，而於言詞辯論期日不到場，亦未提出準備書狀爭執，
    依民事訴訟法第280條第3項前段準用同條第1項規定，視同
    自認，則原告主張事實，堪信為真實。而被告己○○辯以撤
    銷本件連帶保證之意思表示，為無理由。則本件原告主張澤
    鳴公司未依約清償，經視為全部到期，被告甲○○、己○○
    及丁○○為連帶保證人，自應負連帶清償責任。從而，原告
    依消費借貸及連帶保證之法律關係請求被告連帶給付如主文
    所示之本金、利息及違約金，為有理由，應予准許。
六、本件訴訟費用額確定為85,150元。
七、訴訟費用負擔之依據：民事訴訟法第85條第2項。
中    華    民    國    98    年    7     月    29    日
                        民事第六庭法官  傅中樂
以上正本係照原本作成。
如對本判決上訴，須於判決送達後20日內向本院提出上訴狀。
中    華    民    國    98    年    7     月    29    日
                                書記官  王文心


司法院資訊處製作；財團法人民間司法改革基金會備份。
